【裁判字號】    88,自,698
【裁判日期】    890128
【裁判案由】    業務過失傷害等
【裁判全文】
臺灣高雄地方法院刑事判決                          八十八年度自字第六九八號
    自  訴  人  甲○○
    被      告  乙○○
    選任辯護人  蘇昭德
右列被告因業務過失傷害等案件，經自訴人提起自訴，本院判決如左：
    主  文
乙○○被訴違反勞工安全衛生法部分無罪；被訴業務過失傷害部分自訴不受理。
    理  由
一、自訴意旨略以：被告乙○○係龍慶鋼鐵企業股份有限公司（下稱龍慶公司）之負
    責人，自訴人甲○○為該公司之員工，擔任電爐人員，負責煉鋼爐之操作。民國
    八十七年十月二十日凌晨二時許，因同組員工李欣見補爐管阻塞，乃要求自訴
    人幫忙以摔管之方式通管，詎料自訴人與同組二名泰國籍勞工一同摔補爐管後，
    補爐管竟因此爆炸，管內高壓氣體衝出，而傷及自訴人之左眼，造成自訴人左眼
    失明之重傷害，以自訴人工作地點之煉鋼爐，內具一千六百度高溫之鐵水，被告
    竟未依規定設置安全設備，就補爐管修繕之危險工作，復未指定經訓練之專門人
    員任之，因認被告涉有違反勞工安全衛生法第五條、第十一條、第十五條之規定
    及刑法第二百八十四條第二項後段之罪嫌。
二、訊據被告乙○○固坦承自訴人於八十七年十月二十日凌晨二時許，在其經營之龍
    慶公司內，因補爐管爆炸，致左眼失明之事實，核與自訴人所訴情節、證人李欣
    證述情節相符。惟堅詞否認有何自訴人所指之犯行，辯稱：伊公司均有教導員
    工在遇到補爐管阻塞時應如何加以處理，照規定維修時，自訴人應先將機器停車
    ，至完全靜止之狀態，是因自訴人未依照規定維修，才會導致補爐管爆炸，伊並
    沒有過失等語。
三、按犯罪之被害人得提起自訴，刑事訴訟法第三百十九條定有明文；又犯罪被害人
    係指因犯罪直接受有損害之人，侵害國家或社會法益之罪，個人非必不得提起自
    訴，個人可否同時為被害人，應依其侵害法益之性質以定，若由於同一之犯罪行
    為所致，則個人亦不失為被害人，自得依法提起自訴；再勞工安全衛生法係以防
    止職業災害、保障勞工之安全與健康為其立法目的，此觀諸勞工安全衛生法第一
    條甚明，是勞工之健康與安全亦為勞工安全衛生法保護之法益之一，故因雇主未
    依規定設置必要之安全衛生措施、未依規定採取安全措施，致發生職業災害，因
    而致勞工受有損害者，勞工顯係因犯罪直接受有損害之人無疑。揆諸前開說明，
    自訴人自得依法提起自訴，合先敘明。
四、經查：
  (一)本次致自訴人左眼失明事故之起因，係維修煉鋼爐所需之補爐高壓橡膠管，因爐
    壁補強材料氧化鎂粉塵阻塞，致使壓縮空氣機內之壓縮空氣無法暢通輸送，依龍
    慶公司經高雄市政府勞工局勞工檢查所七十五年二月二十七日（七五）高市工檢
    所一字第一五六五號函同意備查之工作守則內第十七章維修作業第五條規定，維
    修作業時機器必須停車，有龍慶公司安全衛生工作守則可憑，並經證人即當日與
    自訴人一同工作之李欣證述在卷（見本院八十九年一月十八日審判筆錄）。是
    於當日發生補爐高壓橡膠管阻塞時，自訴人於維修前自應依規定先將機器停車，
    自訴人未將機器先行停車（即將壓縮空氣入口閥關斷，再拆除清理管路），即連
    續上下摔擊高壓橡膠管，因管內約有四至五ｋｇ／ｃ㎡之壓縮空氣，加上自訴人
    將高壓橡膠管連續摔於地面，使壓縮空氣加上摔管之衝擊力大於高壓橡膠管所能
    承受之力量而裂開，致管內之壓縮空氣與氧化鎂噴出為災害原因，並有高雄市政
    府勞工局勞工檢查所八十八年八月二十七日八八高市勞檢四字第七六五四號檢附
    之災害檢查報告書可參。
  (二)又被告所經營之龍慶公司，對操作補爐高壓橡膠管之工作人員，均已提供安全護
    目鏡等安全衛生設備供勞工使用；且補爐高壓橡膠管內雖有壓縮空氣，若能先將
    壓縮空氣關斷，雖將該管連續上下摔於地面，亦不致使管路破裂；又當時工廠雖
    有高壓橡膠管阻塞之情形，若能依龍慶公司安全衛生工作守則之規定停車維修，
    將壓縮空氣進氣閥關斷，拆除清理管路，即未有危險可言，是當時工作場所並無
    立即發生危險之虞；再者，龍慶公司內之煉鋼爐、儲存氧化鎂之漏斗、小型儲槽
    、四至五ｋｇ／ｃ㎡之壓縮空氣中間緩衝槽、補爐高壓橡膠管均非屬勞工安全衛
    生法第八條所規定之危險性機械或設備，其操作人員不需經中央主管機管認可之
    訓練或經技能檢定合格之人員充任等情，亦經高雄市政府勞工局勞工檢查所八十
    八年八月二十七日八八高市勞檢四字第七六五四號檢附之災害檢查報告書中說明
    綦詳，足認被告並無違反勞工安全衛生法第五條、第十條所規定之情形。此外，
    本院復查其他積極證據足證被告有何自訴人所指違反勞工安全衛生法之犯行，不
    能證明被告犯罪，依法應為無罪之諭知。
五、又告訴乃論之罪，其告訴應自得為告訴之人知悉犯人之時起，於六個月內為之；
    告訴乃論之罪，已不得為告訴或請求者，不得再行自訴；不得提起自訴而提起者
    ，應諭知不受理之判決；刑事訴訟法第二百三十七條第一項、三百二十二條、第
    三百三十四條分別定有明文。經查，刑法二百八十四條第二項之業務過失致重傷
    罪，依同法第二百八十七條規定需告訴乃論，自發生事故之八十七年十月二十日
    起，自訴人即知犯人為被告，自訴人至八十八年六月二十五日始提出告訴，顯已
    逾六個月之告訴期間，依法應為不受理判決之諭知。
據上論斷，應依刑事訴訟法第三百四十三條、第三百零一條第一項、第三百三十四條
，判決如主文。
中      華      民      國    八十九    年      一      月    二十八    日
                                  臺灣高雄地方法院刑事第七庭
                                      法  官  曾淑娟
右正本證明與原本無異。
如不服本判決，應於判決送達後十日內，向本院提出上訴狀。
                                      書記官  賴成育
中    華    民    國    八十九    年       一      月       二十八     日


司法院資訊處製作；財團法人民間司法改革基金會備份。
